臺灣臺南地方法院刑事判決
111年度金訴字第8號
公  訴  人  臺灣臺南地方檢察署檢察官
被      告  吳㛩蕙




指定辯護人  本院公設辯護人林宜靜  
上列被告因洗錢防制法等案件，經檢察官提起公訴（110年度偵
緝字第357號、110年度偵字第10517號）及移送併辦（111年度偵
字第279號），被告於準備程序中為有罪之陳述，本院合議庭裁
定由受命法官獨任以簡式審判程序進行審理，判決如下：
    主  文
甲○○幫助犯洗錢防制法第十四條第一項之一般洗錢罪，處有期徒
刑參月，併科罰金新臺幣壹萬元，罰金如易服勞役，以新臺幣壹
仟元折算壹日。
未扣案之犯罪所得新臺幣壹萬元沒收之，於全部或一部不能沒收
或不宜執行沒收時，追徵其價額。
    犯罪事實
一、甲○○雖預見將金融帳戶任意提供他人使用，可能幫助他人
    從事詐欺犯罪並隱匿詐欺犯罪所得之去向及所在，竟為獲得
    報酬，即基於縱有人以其金融帳戶實施詐欺犯罪並隱匿詐欺
    犯罪所得之去向及所在亦不違背其幫助本意之故意，於民國
    109年11月10日某時許，在臺南市○○區○○路○段000號統一超
    商香洋門市，以寄送方式，將其所申辦之如附表一所示帳戶
    之存摺、提款卡（含密碼）、網路銀行帳號及密碼，提供予
    「陳嘉宏」使用。「陳嘉宏」所屬詐欺集團則共同意圖為自
    己不法所有，基於詐欺取財之犯意聯絡，於如附表二所示之
    時間，在不詳地點，以如附表二所示之方法實施詐欺，致如
    附表二所示之人均陷於錯誤，分別於如附表二所示時間，匯
    款如附表二所示金額至該詐欺集團指定之如附表一所示帳戶
    （詳附表二）。上開詐欺集團再派人將該等款項提領或轉出
    殆盡，進而掩飾、隱匿該詐欺犯罪所得之去向及所在。嗣經
    如附表二所示之人發覺遭騙報警處理，為警調閱如附表一所
    示帳戶資料，始循線查悉上情。
二、案經如附表二所示之人分別訴由彰化縣警察局鹿港分局、苗
    栗縣警察局大湖分局、臺南市政府警察局歸仁分局報告臺灣
    臺南地方檢察署檢察官偵查起訴及移送併辦。
    理  由
壹、程序事項
    本案被告所犯者，均非死刑、無期徒刑、最輕本刑為3年以
    上有期徒刑之罪或高等法院管轄第一審案件，其於準備程序
    進行中，就被訴事實均為有罪之陳述，經法官告知其簡式審
    判程序之旨，並聽取公訴人、被告、辯護人之意見後，本院
    爰依刑事訴訟法第273條之1第1項之規定，裁定由受命法官
    獨任以簡式審判程序進行審理。
貳、實體事項
一、上開犯罪事實業據被告坦承不諱，核與如附表二所示之人之
    陳述相符，復有如附表一所示帳戶之開戶資料及交易明細各
    1份、匯款存摺內頁2份、LINE對話截圖照片3份、匯款申請
    書1張附卷可稽，足認被告之自白與事實相符，應可採信。
    本案事證明確，被告犯行均堪認定，應均依法論科。
二、論罪科刑
（一）按幫助犯之成立，係以幫助之意思，對於正犯資以助力，
      而未參與實行犯罪構成要件之行為，故行為人主觀上認識
      被幫助者正欲從事犯罪或係正在從事犯罪，而其行為足以
      幫助他人實現犯罪構成要件者，即具有幫助故意，且不以
      直接故意為必要，未必故意亦屬之（最高法院106年度台
      上字第2580號判決意旨參照）。次按參酌洗錢防制法第3
      條、第4條第2項立法說明：「洗錢犯罪之處罰，其有關前
      置犯罪之聯結，並非洗錢犯罪之成立要件，僅係對於違法
      、不合理之金流流動起訴洗錢犯罪，作不法原因之聯結」
      、「洗錢犯罪以特定犯罪為前置要件，主要著眼於對不法
      金流軌跡之追查，合理建構其追訴基礎，與前置之特定犯
      罪成立與否，或是否有罪判決無關」等旨，一般洗錢罪與
      特定犯罪係不同構成要件之犯罪，各別行為是否該當於一
      般洗錢罪或特定犯罪，應分別獨立判斷，特定犯罪僅係洗
      錢行為之「不法原因聯結」，即特定犯罪之「存在」及「
      利得」，僅係一般洗錢罪得以遂行之情狀，而非該罪之構
      成要件行為。特定犯罪之既遂與否和洗錢行為之實行間，
      不具有時間先後之必然性，只要行為人實行洗錢行為，在
      後續因果歷程中可以實現掩飾、隱匿特定犯罪所得之效果
      ，即得以成立一般洗錢罪，並不以「特定犯罪已發生」或
      「特定犯罪所得已產生」為必要。又特定犯罪之正犯實行
      特定犯罪後，為掩飾、隱匿其犯罪所得財物之去向及所在
      ，而令被害人將款項轉入其所持有、使用之他人金融帳戶
      ，並由該特定犯罪正犯前往提領其犯罪所得款項得手，如
      能證明該帳戶內之款項係特定犯罪所得，因已被提領而造
      成金流斷點，該當掩飾、隱匿之要件，該特定犯罪正犯自
      成立一般洗錢罪之正犯。再提供金融帳戶提款卡及密碼之
      行為人，因已將帳戶之提款卡及密碼等物件提供他人使用
      ，失去對自己帳戶之實際管領權限，若無配合指示親自提
      款，即無收受、持有或使用特定犯罪所得之情形，且無積
      極之移轉或變更特定犯罪所得之行為，故非屬洗錢防制法
      第2條第1款、第3款所稱之洗錢行為。又金融帳戶乃個人
      理財工具，依我國現狀，申設金融帳戶並無任何特殊限制
      ，且可於不同之金融機構申請多數帳戶使用，是依一般人
      之社會通念，若見他人不以自己名義申請帳戶，反而收購
      或借用別人之金融帳戶以供使用，並要求提供提款卡及告
      知密碼，則提供金融帳戶者主觀上如認識該帳戶可能作為
      對方收受、提領特定犯罪所得使用，對方提領後會產生遮
      斷金流以逃避國家追訴、處罰之效果，仍基於幫助之犯意
      ，而提供該帳戶之提款卡及密碼，以利洗錢實行，仍可成
      立一般洗錢罪之幫助犯（最高法院108年度台上大字第310
      1號裁定意旨參照）。核被告所為，係犯刑法第30條第1項
      、第339條第1項之幫助詐欺取財罪，及刑法第30條第1項
      、洗錢防制法第14條第1項之幫助一般洗錢罪。檢察官移
      送併辦部分（即附表二編號《三》部分），與起訴部分（即
      附表二編號《一》、《二》部分），具有裁判上一罪之想像競
      合關係，為起訴效力所及，本院自應一併審理。
（二）被告以一提供帳戶行為，幫助他人詐騙如附表二所示之人
      得逞，又同時構成幫助詐欺取財罪及幫助一般洗錢罪，為
      一行為觸犯數罪名之想像競合犯，應從一重之幫助一般洗
      錢罪處斷。
（三）被告為幫助犯，且於本院審理時自白幫助洗錢犯行，爰分
      別依刑法第30條第2項、洗錢防制法第16條第2項規定，減
      輕其刑。被告有二種刑之減輕事由，爰依刑法第70條規定
      ，遞減其刑。
（四）按刑法第13條第1項、第2項就行為對於構成犯罪事實發生
      之認識及行為之決意，規定既不相同，其惡性之評價當非
      無輕重之別（最高法院88年度台上字第3182號判決意旨參
      照）。爰審酌被告提供金融帳戶供他人從事不法使用，不
      僅導致犯罪之追查趨於複雜困難，更造成被害人財物損失
      ，危害金融秩序與社會治安，造成之危害非輕；兼衡被告
      之年紀、智識程度（國中學歷）、家庭及經濟狀況（現在
      釣蝦場工作，為中低收入戶，離婚，需要撫養二個未成年
      的小孩，並有中低收入戶證明書1份在卷可查）、提供之
      帳戶數量、遭詐騙之被害人人數及金額、犯後態度、與被
      害人無特別關係、迄未與被害人和解等一切情狀，量處如
      主文所示之刑，併就罰金部分諭知易服勞役之折算標準。
（三）按緩刑宣告之裁量，法院應就被告有無再犯之虞，能否由
      刑罰之宣告而策其自新，及有無可認為暫不執行刑罰為適
      當之情形等因素而為判斷，屬於事實審法院在個案符合法
      定要件情形下得以自由裁量之權限，故法院斟酌被告犯罪
      之一切情狀結果，認為不宜而未予宣告緩刑，自無違法可
      言。況是否諭知緩刑，本屬法院自由裁量之職權，縱未宣
      告緩刑，亦不能任意指為違法（最高法院111年度台上字
      第2242號判決意旨參照）。查被告前未曾因故意犯罪受有
      期徒刑以上刑之宣告等事實，固有上開臺灣高等法院被告
      前案紀錄表在卷可考，惟因被告迄未努力與如附表二所示
      之人和解並獲得其等之原諒，是本院認被告仍應接受刑罰
      之制裁，始能維護社會正義，並收教化之效，故不為緩刑
      之宣告。
三、按犯罪所得，屬於犯罪行為人者，沒收之；但有特別規定者
    ，依其規定；前2項之沒收，於全部或一部不能沒收或 不宜
    執行沒收時，追徵其價額，刑法第38條之1第1項、第3項，
    分別定有明文。經查，被告自陳提供如附表一所示帳戶所獲
    得之報酬為1萬元，此為被告之犯罪所得，屬於被告，應依
    刑法第38條之1第1項前段、第3項之規定，宣告沒收之，於
    全部或一部不能沒收或不宜執行沒收時，追徵其價額。
據上論斷，依刑事訴訟法第273條之1第1項、第299條第1項前段
，洗錢防制法第14條第1項、第16條第2項，刑法第30條第1項前
段、第2項、第339條第1項、第55條、第42條第3項、第38條之1
第1項前段、第3項，刑法施行法第1條之1第1項，判決如主文。
本案經檢察官黃莉琄提起公訴，檢察官許嘉龍移送併辦，檢察官
戊○○到庭執行職務。
中　　華　　民　　國　　111 　年　　6 　　月　　30　　日
                  刑事第九庭  法  官  李俊彬
以上正本證明與原本無異。
如不服本判決應於收受本判決後20日內向本院提出上訴書狀，並
應敘述具體理由。其未敘述上訴理由者，應於上訴期間屆滿後20
日內向本院補提理由書狀（均須按他造當事人之人數附繕本）「
切勿逕送上級法院」。 
  　　　　　　　　　　　　　　書記官  李俊宏
中　　華　　民　　國　　111 　年　　6 　　月　　30　　日
附錄本案論罪科刑法條：
洗錢防制法第14條
有第二條各款所列洗錢行為者，處7 年以下有期徒刑，併科新
臺幣5 百萬元以下罰金。
前項之未遂犯罰之。
前二項情形，不得科以超過其特定犯罪所定最重本刑之刑。
中華民國刑法第30條
幫助他人實行犯罪行為者，為幫助犯。雖他人不知幫助之情者，
亦同。
幫助犯之處罰，得按正犯之刑減輕之。
中華民國刑法第339條
意圖為自己或第三人不法之所有，以詐術使人將本人或第三人之
物交付者，處 5 年以下有期徒刑、拘役或科或併科 50 萬元以
下罰金。
以前項方法得財產上不法之利益或使第三人得之者，亦同。
前二項之未遂犯罰之。 

附表一
 編號   金融機構名稱      帳號    備註 （一） 臺灣中小企業銀行 00000000000 簡稱甲帳戶 （二） 華南商業銀行 000000000000 簡稱乙帳戶 
附表二
 編號 被害人   詐欺時間     （民國）     詐欺方法     匯款時間     （民國）  匯款金額  (新臺幣)   匯入帳戶 （一） 丁○○  109年11月9日某時許起 透過通訊軟體LINE向丁○○佯稱：可在阿洛財富網投資獲利云云。 109年11月10日起至109年11月13日止。  共40萬元  甲帳戶 （二） 丙○○   109年10月17日某時許起  透過通訊軟體LINE向丙○○佯稱：可在阿洛財富網投資獲利云云。  109年11月11日起至109年11月13日止。 共250萬元  甲帳戶  （三） 乙○○ 110年5月26日10時10分許起 假冒乙○○之兒子透過通訊軟體LINE向乙○○佯稱：急需借款云云。 110年5月26日12時24分許 15萬元 乙帳戶